【裁判字號】    99,交抗,180
【裁判日期】    990518
【裁判案由】    聲明異議
【裁判全文】
臺灣高等法院高雄分院刑事裁定         99年度交抗字第180號
抗  告  人
即受處分人  甲○○
上列抗告人因違反道路交通管理處罰條例事件聲明異議案件，不
服臺灣屏東地方法院中華民國98年12月24日裁定（98年度交聲字
第412 號），提起抗告，本院裁定如下：
    主  文
抗告駁回。
    理  由
一、本件抗告意旨略以：抗告人即受處分人於民國98年10月8 日
    18時30分許，騎乘車牌號碼CN3-088 號重型機車，行經屏東
    縣屏東市○○路與中山路口時，遭謝孟芝所騎之重型機車，
    突然右轉而自左後方撞擊。抗告人乃回頭質問謝孟芝怎麼這
    樣騎車，並下車見她並無異狀，且當時天候昏暗，看她也沒
    有受傷，而她也沒跟抗告人說她有受傷，所以當下抗告人即
    騎車離開。此時謝孟芝雖要求抗告人下車，但抗告人則反問
    她說：「是妳騎車撞我的，我沒怎樣，妳還要求我下車，我
    為什麼要下車呢？」而因抗告人不懂法律，以致未下車和肇
    事者釐清責任歸屬，竟乃變成抗告人肇事致人受傷而逃逸之
    違規事實。而今抗告人亦與被害人謝孟芝達成和解賠償新臺
    幣（下同）2 萬元，並因觸犯肇事逃逸罪經臺灣屏東地方法
    院檢察署為緩起訴確定，支付公益團體3 萬元。抗告人復於
    99年3 月22日收到原審裁定，將吊銷駕駛執照，且1 年內不
    得考領駕駛執照。抗告人實感痛心難過又委屈，爰提起抗告
    ，請撤銷原裁定更為適法之裁定等語。
二、按汽車駕駛人駕駛汽車肇事致人受傷，應即採取救護措施及
    依規定處置，並通知警察機關處理，不得任意移動肇事汽車
    及現場痕跡證據，違反者處3,000 元以上9,000 元以下罰鍰
    ；又前項駕駛人肇事致人受傷而逃逸者，吊銷其駕駛執照，
    1 年內不得考領駕駛執照，道路交通管理處罰條例第62條第
    3 項前段、第4 項前段、第67條第3 項分別定有明文。而上
    開道路交通管理處罰條例第62條第3 項、第4 項之處罰規定
    ，其立法目的係為維護交通安全，加強救護，減少被害人之
    死傷，並促使駕駛人肇事後能對被害人即時施以救護。因之
    ，依照上開規定之意旨，可知交通事故發生後，各肇事駕駛
    人均應留在現場處理善後事宜，並對於被害人進行相關救護
    措施，不論其責任之歸屬為何，即有義務留在肇事現場，採
    取救護或其他必要措施，並向警察機關報告，以維護他人之
    生命與其他用路人之交通安全。又其立法精神在於交通事故
    一旦發生，且發生人員傷亡之情況，不論是撞人或被撞，或
    是因其他事故而造成死傷，只要是在駕駛動力交通工具過程
    內所發生者，參與這整個事故過程的當事人皆應協助防止死
    傷之擴大，蓋如駕駛人於事故發生後，隨即駕車逃離現場或
    駛離現場，不僅使肇事責任認定困難，更可能使受傷之人喪
    失生命或求償無門。且駕駛動力交通工具肇事，致人死傷而
    逃逸，只須有駕駛動力交通工具肇事，致人死傷，未下車救
    護而逃逸之事實即可成立，不以肇事之發生須有過失責任為
    要件，亦有最高法院89年台上字第7622號判決意旨可資參照
    。
三、經查：
  (一)抗告人於98年10月8 日18時30分許，騎乘車牌號碼CN3-088
    號重型機車，行經屏東縣屏東市○○路與民族路交岔路口時
    ，因與謝孟芝所騎乘之重型機車發生擦撞肇事致謝孟芝受傷
    而逃逸，並未留在肇事現場通知警察機關前來處理之事實，
    業據證人即被害人謝孟芝於警詢中陳稱：伊當時騎乘車牌號
    碼310-HHP 號重型機車沿民族路慢車道西往東方向行駛至中
    山路時，伊要偏右往中山路上待轉區時，右側手把遭不詳女
    機車騎士左側手把擦撞，而遂倒地受傷。伊有叫她停下來，
    但對方沒有下車察看伊受傷情形，亦未打電話報警或叫救護
    車，對方稱是伊的錯，綠燈後便離開，是伊老闆楊智堯打電
    話報警，並由當時之路人提供肇事者之車號給其老闆，轉交
    警方追查等語甚詳（見原審卷第15頁）；另於偵查中陳稱：
    伊是走民族路，要到中山路待轉區，被告（即本件抗告人）
    機車騎在伊右邊，被告擦撞到伊右邊鏡子，伊之機車隨即倒
    地，被告那時說是伊的錯，被告就離開，也沒有下車把我牽
    起來等語明確（見原審卷第19頁）。
  (二)本件抗告人肇事後，通知警察機關之人，並非抗告人而係楊
    智堯，有屏東縣警察局指揮中心受理110 報案紀錄單附卷可
    參（見原審卷第25頁），此與被害人上開所述一致；且被害
    人亦因與抗告人車發生擦撞，而受有右手肘、右腹、右臀部
    擦傷，右大腿燙傷、左膝擦傷之傷害，有98年10月8 日寶建
    醫院出具之診斷證明書在卷可證（見原審卷第28頁）。又觀
    諸謝孟芝與抗告人機車之採證照片可知（見原審卷第29至32
    頁），謝孟芝所騎乘之上開車牌號碼機車右側、抗告人所騎
    乘上開車牌號碼重型機車左側車身，均有明顯擦痕，可證被
    害人所陳抗告人與之發生擦撞後即予逃逸乙節，要非虛妄。
    另尚有道路交通事故現場圖、道路交通事故調查報告表（一
    ）、（二）、屏東縣政府警察局交通隊疑似道路交通事故肇
    事逃逸追查表、屏東縣政府警察局重要交通事件摘要表在卷
    可佐（見原審卷第22至24、26至27頁），益徵謝孟芝前開於
    警詢、偵查中所述情節與事實相符，堪以採信。從而，抗告
    人有於上開時、地之交通違規行為，應堪已認定。
  (三)抗告人雖辯稱：伊有問被害人有無受傷並察看對方無受傷後
    始離開，且其係遭被害人突然右轉不當而撞上，錯不在伊云
    云。惟抗告人於偵查中既已自承：伊有見到她的機車倒地等
    語（見原審卷第19頁），則衡以謝孟芝之交通工具為機車，
    謝孟芝因與抗告人車發生擦撞而猝然倒地，抗告人當可預見
    謝孟芝將因此受傷。且觀諸上開謝孟芝之診斷證明書，其所
    受之傷勢均為明顯外傷，抗告人自當一望即知。縱抗告人認
    該次車禍肇事，其自身並無任何可歸責之情事，然揆諸前揭
    說明及判決意旨，縱抗告人就本件肇事未必負其過失責任，
    仍課以抗告人有停留於肇事現場對被害人施以必要之救助義
    務。是抗告人前開所辯，均難憑採。
四、綜上所述，抗告人前揭所辯，均無可採。其有駕駛汽車肇事
    致人受傷而逃逸之事實，洵堪認定。從而，原審因而認抗告
    人就該部分之聲明異議無理由，並依道路交通管理處罰條例
    第62條第4 項前段、第67條第3 項及道路交通案件處理辦法
    第20條之規定，雖裁定撤銷原處分機關關於裁處罰鍰之處分
    ，惟仍自為裁定抗告人汽車駕駛人駕駛汽車肇事致人受傷而
    逃逸，吊銷駕駛執照，一年內不得考領駕駛執照，經核並無
    違誤。抗告人仍執與原審聲明異議相同之陳詞提起抗告，指
    摘原裁定不當，請求撤銷，尚非可取，其抗告為無理由，應
    予駁回。
五、據上論斷，應依道路交通案件處理辦法第26條，刑事訴訟法
    第412 條，裁定如主文。
中    華    民    國    99    年    5     月    18    日
                  刑事第三庭    審判長法  官  莊崑山
                                      法  官  張意聰
                                      法  官  莊松泉
以上正本證明與原本無異。
本件裁定不得再抗告。
中    華    民    國    99    年    5     月    18    日
                                      書記官  葉淑華

司法院資訊處製作；財團法人民間司法改革基金會備份。
